臺灣高等法院高雄分院刑事判決　　　　　　　　　九十一年度交上易字第一一八號
　　上訴人
　　即被告　　甲○○
右上訴人因業務過失傷害案件，不服臺灣高雄地方法院九十年度交易字第七六三號中
華民國九十一年三月廿六日第一審判決（起訴案號：臺灣高雄地方法院檢察署九十年
度偵字第一○一五○號），提起上訴，本院判決如左：
      主  文
上訴駁回。
      事  實
一、甲○○係計程車司機，為從事業務之人，於民國九十年三月十三日二時五十分許
    ，駕駛ＺＦ－六三九號營業小客車，沿高雄市○○區○○路由東向西行駛，途經
    該路與和平路交叉路口市區時，本應注意車前狀況，並隨時採取必要之安全措施
    ，且行車速度，依標誌之規定，無標誌者，在市區道路行駛，時速不得超過四十
    公里，而依當時之情況，雖為夜間但有照明設備、路面乾燥、視線良好等情，並
    無不能注意之情事，竟疏未注意車前狀況，貿然以六十公里時速超速行駛，適有
    張淑芳騎乘ＺＹＧ－三四五號機車沿和平路南向北行駛，於行經該路口時，亦因
    疏未注意其行車方向之燈光號誌為紅燈，而貿然闖越紅燈行駛，致甲○○於通過
    該路口時煞車不及，其所駕之營業小客車左前方車頭與張淑芳騎乘之機車發生碰
    撞，二車因撞擊力過大，張淑芳乃彈出所騎乘之機車外倒地，並因此受有頭部外
    傷顱骨骨折、右側硬腦膜上出血、左側挫傷性腦出血、視神經外傷性神經病變及
    右眼外傷性視神經萎縮已達一目視盲之視能喪失無法回復之重傷害。甲○○於肇
    事後，於警員前往現場處理時，在其上開犯行未為任何有偵查犯罪職權之公務員
    已知悉前，向處理員警自承為肇事者，並接受裁判。
二、案經高雄市政府警察局苓雅分局移送臺灣高雄地方法院檢察署檢察官指定張淑芳
    之母乙○○○代行告訴後偵查起訴。
      理  由
一、訊之上訴人甲○○固坦承駕駛營業小客車於右揭時、地與被害人張淑芳所騎乘之
    機車發生碰撞，被害人倒地受傷之事實，惟矢口否認有何業務過失傷害犯行，辯
    稱：我當時行向為綠燈，車速不超過六十公里，是被害人車速過快闖越紅燈撞我
    ，我並無過失云云。經查：
（一）本件車禍事故發生後，現場留有上訴人甲○○所駕駛之營業小客車煞車痕分別
      為二十公尺、十九．四公尺，而該路面為柏油瀝青路面等情，分別有高雄市○
      ○○○○道路交通事故調查表所附之現場圖一紙及照片十一幀附卷可稽；參酌
      一般公路汽車煞車距離、行車速度對照表及車禍當時道路為柏油瀝青乾燥路面
      等情，可推知被告當時之時速為六十公里，上訴人甲○○辯稱當時時速不及六
      十公里等語自不足採信。再上訴人甲○○肇事後現場所留之煞車痕之起點尚未
      到達三多路東向西之分隔島，而依前開現場圖上所載和平路快車道寬為三．五
      公尺，慢車道為四．六公尺，若以被害人行向之和平路路寬八．一公尺計算為
      上訴人甲○○自其行車方向停止線起算至與被害人發生碰撞點之距離，復參酌
      上訴人當時之時速（時速六十公里，換算一秒可行駛十六點六六公尺），可推
      知上訴人甲○○自停止線起至兩車碰撞點所需之時間約為○．四八秒，茲先敘
      明。又本件車禍發生當時上訴人甲○○係駕駛營業小客車搭載客人行經該處，
      於發生碰撞後當時上訴人甲○○行車方向之號誌為綠燈情事，業經證人即當日
      搭乘之乘客洪江水到庭證稱：「（當時燈號？）撞到時，我抬頭看，我們行向
      是綠燈」等語，及證人即當日在現場附近等候搭載客人並於事故後至現場幫忙
      處理之另位計程車司機沈登林在原審陳稱：「當時我在路旁睡覺，距肇事地點
      約二十公尺，我聽到一聲大響後醒過來，馬上看號誌，計程車那方向的燈號是
      綠燈，機車行向是紅燈」、「（你聽到響聲後，約多久看燈號？）沒幾秒」等
      語；另證人即於肇事現場附近全國加油任加油員之林家彬雖未立即注意碰撞後
      二方之燈號，惟其於該兩車碰撞後約隔一分鐘時間抬頭看見上訴人甲○○行車
      方向燈號為紅燈、被害人行向為綠燈等情，有其警訊筆錄附卷可稽，是參酌高
      雄市政府警察局交通大隊九十年六月二十九日九十高市警交工字第○九九一三
      號函記載：「該路口號誌時制係設定普通二時相模式，且開放全日三色燈運作
      ，幹線道三多路方向綠燈時間五十五秒、黃燈三秒、全紅二秒。支線道和平路
      方向綠燈時間三十五秒、黃燈三秒、全紅二秒」等語，及前開上訴人甲○○車
      行之速度，暨證人林家彬、沈登林、洪江水等人之證詞等綜合以觀，足以判斷
      上訴人甲○○當時之行車方向為綠燈，被害人之行車方向為紅燈。蓋若係被害
      人之行車方向為綠燈，則以上訴人當時之速度，不可能碰撞後證人洪江水、沈
      登林均證稱上訴人甲○○行車方向為綠燈，而證人林家彬證稱於約隔一分鐘（
      三多路行向綠燈加上黃燈之時間約為五十八秒）上訴人甲○○之行車方向為紅
      燈等情，是上訴人甲○○辯稱被害人係闖越紅燈行駛，應足採信。
（二）按行車速度，依標誌或標線之規定，無標誌或標線者，在市區道路，時速不得
      超過四十公里；汽車行駛時，駕駛人應注意車前狀況，並隨時採取必要之安全
      措施，道路交通安全規則第九十三條第一項第一款、第九十四條第三項分別定
      有明文。本件肇事地點為市區，其車輛限速四十公里，有道路交通事故調查報
      告表附卷可稽，上訴人甲○○為營業小客車駕駛，其駕車行經該路段時，自應
      注意該限速之規定，且依其營業專業亦有注意之能力。雖其可信賴當時號誌為
      綠燈，而有優先之路權，惟非謂其有優先之路權，即可忽略或違反其應注意、
      遵守之交通法令。換言之，即其對於防止危險發生之相關交通法令規定，業已
      遵守，並盡相當之注意義務，而對於他人之違反交通規則之行為無預見可能性
      時，始得以信賴原則而予以免責。本件上訴人甲○○為營業小客車駕駛，平日
      於道路行駛搭載客人營業為生，其對於路上行駛之不確定危險性及可能發生之
      突發狀況應較常人感受為深，是其雖可信賴燈號之指示而享有優先之路，惟其
      於通過交岔路口時仍應隨時注意車前可能發生之狀況，按照當地之限速行駛，
      以避免突發之狀況，此一注意義務並不因其享有優先路權而當然免除。上訴人
      甲○○駕駛前揭車輛經過上開肇事路口，本應注意道路交通安全規則上開規定
      ，而依案發當時之天候良好，雖為夜間但有照明設備，路面乾燥、無缺陷、亦
      無障礙物，且視距良好等情，並無不能注意之情事，詎上訴人甲○○竟疏未注
      意車前狀況於前開路口超速疾馳，致與被害人所騎乘之機車發生碰撞，其就本
      件事故之發生負有過失甚為明確。
（三）被害人因本件事故受有頭部外傷顱骨骨折、右側硬腦膜上出血、左側挫傷性腦
      出血、視神經外傷性神經病變之傷害，導致右眼外傷性視神經萎縮已達一目視
      盲之視能喪失無法回復之重傷害等情，分別有高雄醫學院附設中和紀念醫院診
      斷證明書一紙、該院九十年六月十四日九十高醫附秘字第一四六一號函、九十
      一年二月十九日九一高醫附秘字第○四○四號函（該函載明依世界衛生組織之
      標準張淑芳右眼已達視盲，依目前之醫療儀器及技術，右眼之視能喪失無法回
      復）附卷可稽。是依被害人目前之傷勢，係屬刑法第十條第四項第一款所稱毀
      敗一目之視能之重傷害。被害人對於本件車禍之發生亦與有過失，已如前述，
      惟其過失仍不能減免被告對於本件車禍發生之過失，是被害人所受重傷害與上
      訴人甲○○之上開過失行為間有相當因果關係，應堪認定。
（四）上訴人甲○○於本件車禍發生後，隨即委託車行報警，並向到達警員表明肇事
      車輛為其所有，提供身分資料予警員登記情事，亦經證人即前往現場處理之警
      員陳明進到庭證稱：「是接獲勤務指揮中心報告前往處理，當時不知道肇事者
      ，我們到現場，．．我們問肇事車子是誰的，甲○○說是她的，並提供身分證
      資料給我們登記，在此之前我們不知道肇事者是誰」等語，並有高雄市政府警
      察局交通大隊交通事故談話紀錄表一紙附卷可稽，足見上訴人甲○○係於肇事
      後，於警員前往現場處理時，在其上開犯行未為任何有偵查犯罪職權之公務員
      知悉前，當場向警員自承其為肇事者，並接受裁判。上訴人甲○○既已向該管
      公務員申述犯罪事實，而不逃避接受裁判，已合於刑法第六十二條前段所定對
      於未發覺之犯罪自首而接受裁判之要件。
    綜上所述，上訴人甲○○行經前開肇事路口時未注意車前狀況猶超速行駛，導致
    本件車禍發生，事証明確，其辯稱無過失云云，不足採信，其犯行應堪認定。
二、上訴人甲○○為計程車司機，係以駕駛為業務之人，業據其自承在卷，是其為從
    事業務之人。核上訴人甲○○所為，係犯刑法第二百八十四條第二項後段之從事
    業務之人過失致重傷害罪。上訴人甲○○於肇事後，於警員前往現場處理時，在
    其上開犯行未為任何有偵查犯罪職權之公務員已知悉前，當場向警員自承其為肇
    事者，並接受裁判，已如前述，是其已合於刑法第六十二條前段所定對於未發覺
    之犯罪自首而接受裁判之要件，應依自首規定減輕其刑。
三、原審適用刑法第二百八十四條第二項後段、六十二條前段，罰金罰鍰提高標準條
    例第一條前段、第二條規定，並審酌上訴人甲○○於通過路口時未能注意車前狀
    況，以防止不可預知之路況發生，猶超速行駛，致煞車不及而與被害人發生碰撞
    ，被害人因受力過大，受有頭部外傷骨折等傷害及一目視能毀敗之重傷害，其身
    體、精神遭受之傷痛折磨甚深，犯後迄今仍未賠償被害人，以減輕被害人醫藥費
    用之負擔，惟念及本件車禍之發生在於被害人未依號誌行駛，闖越紅燈，對於本
    件車禍之發生應負大於二分之一以上之過失責任，上訴人甲○○於事故發生後馬
    上報警處理等一切情狀，量處有期徒刑六月，並諭知如易科罰金以三百元折算一
    日。經核原判決認事用法並無不合，量刑亦屬適當，上訴人甲○○上訴否認有過
    失，為無理由，應予駁回。
據上論結，應依刑事訴訟法第三百六十八條，判決如主文。
本案經檢察官陳國全到庭執行職務。
中    華    民    國     九十一     年       五       月      三十一    日
                              臺灣高等法院高雄分院刑事第八庭
                                  審判長法官  郭雅美
                                        法官  洪兆隆
                                        法官  張盛喜
右正本證明與原本無異。
不得上訴。
                                      書記官  魏文常
中    華    民    國     九十一     年       六       月        四      日
附錄本判決論罪科刑法條全文：
中華民國刑法第二百八十四條
 (過失傷害罪)
因過失傷害人者，處六月以下有期徒刑、拘役或五百元以下罰金，致重傷
者，處一年以下有期徒刑、拘役或五百元以下罰金。
從事業務之人，因業務上之過失傷害人者，處一年以下有期徒刑、拘役或
一千元以下罰金，致重傷者，處三年以下有期徒刑、拘役或二千元以下罰
金。
                                                                        Ｋ
